臺灣高雄地方法院民事判決　　　　　　　94年度重訴字第11號
原　　　告　丙○○
被　　　告　乙○○○
　　　　　　甲○○
當事人間請求損害賠償事件，經刑事庭移送前來，本院於民國94
年4月21日言詞辯論終結，判決如下：
  主  文
被告應連帶給付原告新台幣萬元，及自民國93年8月12日起至
清償日止按週年利率5%計算之利息。
被告乙○○○應給付原告新台幣萬元，及自民國93年8月12日
起至清償日止按週年利率5%計算之利息。
原告其餘之訴駁回。
本判決原告勝訴部分得假執行。
  事實及理由
一、原告主張：緣被告的長子即訴外人黃勇仁在高雄縣大樹鄉○
    ○村○○○路9號開設麵包店，原告係位於同路7號開設雙春
    快速沖印店之負責人，兩戶自民國88年間起，即因噪音等問
    題而相處不睦，迭有爭執。被告竟共同基於公然侮辱之概括
    犯意聯絡，被告乙○○○另基於傷害之概括犯意，先後：
(一)、於92年4月14日上午10時44分許，被告乙○○○先步入前址7
    號不特定多數人得出入之雙春快速沖印店門內，即接續以台
    語「妳瘋機歪、破機歪‧‧‧猴機歪」、「妳嫁無人要妳知
    影嘸！妳這種甲1 億萬也沒人要娶妳」、「瘋查某」、「神
    經病、瘋人、瘋查某才這樣」等語。被告甲○○隨之在同址
    店門口外公眾得出入之騎樓走廊上，接續3 次以台語「幹你
    娘」之言詞，公然侮辱原告，足以減損原告名譽。嗣被告乙
    ○○○另行基於傷害他人身體之犯意，於同日10時43分許，
    走到原告櫃檯內，徒手強拉原告雙臂，以左手腕環抱原告頸
    背處，使原告無法掙脫，於拉扯間因而致原告受有右上肢與
    左前臂多處挫擦傷等傷害。
(二)、於92年4月26日晚間6時37分許，被告乙○○○在原告上開店
    門外，接續以台語「猴機歪‧‧‧破機歪，機歪邊」、「瘋
    查某、瘋未煞、瘋機歪」、「妳欠人幹，這個瘋機歪」、「
    照妳瘋機歪」、「整條街路大家都知影她是瘋子喔」等言詞
    公然辱罵原告，足以減損原告名譽。
(三)、於92年5月7日上午7時58分許，被告乙○○○在原告店門口
    處，接續以台語「臭機歪、臭破機歪‧‧‧衰！衰！衰！幹
    」、「會給人幹」、「瘋查某」、「作人惡心毒性」、「照
    妳的機歪，破機歪邊」、「妳這隻機歪，破機歪，無嫁心理
    變態」、「幹妳娘」、「欠人幹」、「瘋叮噹，像瘋狗四處
    在咬人，那嫁無人要，今日若嫁有人要，不會到40幾歲沒人
    娶妳啦」、「沒人要給妳幹」、「瘋查某，無人要給妳愛啦
    」、「四處當瘋狗亂咬人」、「無人給妳幹」、「妳心理變
    態」、「妳無人幹！神經病！神經未了」、「你這隻瘋狗無
    咬我」、「瘋狗嫁無人要」、「瘋人」等言詞，公然辱罵丙
    ○○。被告甲○○則於同日上午8 時11分許及同時28分許，
    在同址店門口外，接續以台語「幹你娘」、「嫁無人要，嫁
    無人要在發牌氣」等言詞，公然侮辱原告，足以減損原告名
    譽。
(四)、於92年5月16日上午10時58分許，被告乙○○○在原告店門
    口走廊處，接續以「瘋機歪、瘋臭破機歪，你擱瘋未煞」、
    「幹機歪」、「瘋人」、「臭機歪」、「無人要幹啦，心理
    變態」等言詞，公然辱罵原告。被告甲○○於同日時59分許
    ，在同址店門口外，接續2 次以台語罵稱「拖出來，拖出來
    ，幹你娘」、「拖出來，拖出來，幹你娘」等言詞，公然侮
    辱原告，足以減損原告名譽。被告乙○○○於同日10時58分
    許在原告店內，另基於傷害他人身體之犯意，先以左手抵住
    原告前胸，另以右手手腕勾住原告頸背部，隨即將原告壓制
    至牆邊長椅上，旋2 人扭擠成一團，被告乙○○○強拉原告
    頭髮至大門時，原告乃極力拉住大門門框以避免被拉出門外
    ，致原告受有左肩挫擦傷、右前臂抓痕、右後頸擦傷、右肘
    擦傷等傷害。
    原告因被告公然侮辱、傷害之行為致名譽受損，營業受到波
    ，身心受到重創，夜不成眠，因擔心再被侵害終致罹患焦慮
    症。為此，爰依民法侵權行為之法律關係，對前開主張(一)、
    (三)、(四)之共同公然侮辱行為請求被告連帶給付新台幣（下同
    ）60,000,000元，被告乙○○○對(一)、(二)、(四)之公然侮辱及
    傷害行為另應給付40,000,000元，及均自起訴狀繕本送達之
    翌日起至清償日止，按週年利率5%計算之利息。
二、被告則均以：本件兩造爭執的起因在於原告自88年4 月份起
    即不斷誣指訴外人黃勇仁所經營的麵包店竊取電力、非法營
    業、逃漏稅及噪音等情形，導致黃勇仁製作麵包時經常受到
    政府官員前來勘查之干擾，而影響麵包的品質，因此被告始
    前往與原告理論，嗣後也有透過調解程序欲解決此問題，但
    均無法成立調解，原告主張公然侮辱之情節過於誇張，被告
    乙○○○只有拉扯原告的頭髮，並沒有拉扯手臂的舉動；而
    被告甲○○只有在旁大聲斥責，並未使用如原告主張之言詞
    辱罵原告，此外，原告所主張之精神上損害過高，且其焦慮
    症並無從證明與傷害行為間有相當因果關係，故請求駁回原
    告之訴等語置辯。
三、原告主張：
(一)、被告確曾共同連續於92年4月14日上午10時44分許、同年5月
    7日7時58分許、5 月16日10時58分許，均在原告位在高雄縣
    大樹鄉○○村○○○路7 號前，多次以「妳瘋機歪、破機歪
    ‧‧‧猴機歪」、「妳嫁無人要妳知影嘸！妳這種甲1 億萬
    也沒人要娶妳」、「瘋查某」、「神經病、瘋人、瘋查某才
    這樣」、「幹你娘」、「臭機歪、臭破機歪‧‧‧衰！衰！
    衰！幹」、「會給人幹」、「瘋查某」、「作人惡心毒性」
    、「照妳的機歪，破機歪邊」、「妳這隻機歪，破機歪，無
    嫁心理變態」、「欠人幹」、「瘋叮噹，像瘋狗四處在咬人
    ，那嫁無人要，今日若嫁有人要，不會到40幾歲沒人娶妳啦
    」、「沒人要給妳幹」、「瘋查某，無人要給妳愛啦」、「
    四處當瘋狗亂咬人」、「無人給妳幹」、「妳心理變態」、
    「妳無人幹！神經病！神經未了」、「你這隻瘋狗無咬我」
    、「瘋狗嫁無人要」、「瘋人」、「嫁無人要，嫁無人要在
    發牌氣」、「瘋機歪、瘋臭破機歪，你擱瘋未煞」、「幹機
    歪」、「無人要幹啦，心理變態」、「拖出來，拖出來，幹
    你娘」等言詞，公然侮辱原告之事實，為被告乙○○○所不
    爭執，且據原告提出錄音帶、光碟片及譯文用以完整紀錄發
    生過程，並經檢察官及本院當庭勘驗屬實（詳見台灣高雄地
    方法院檢察署92年度偵字第10950號偵查卷宗第40頁以下、
    本院93年度易字第953號卷第20頁、第54頁、第171頁至第17
    8 頁、下稱刑事卷），足證被告確曾共同以前揭言詞對原告
    實施公然侮辱行為之事實，故原告此部分主張，洵屬有據，
    堪信為真實；被告甲○○上開辯詞即與事證不符，難以信採
    。
(二)、被告乙○○○公然侮辱及傷害部分：被告乙○○○對確曾於
    92年4月26日晚間6時37分許，在原告上開店門外，接續以台
    語「猴機歪‧‧‧破機歪，機歪邊」、「瘋查某、瘋未煞、
    瘋機歪」、「妳欠人幹，這個瘋機歪」、「照妳瘋機歪」、
    「整條街路大家都知影她是瘋子喔」等言語辱罵原告之事實
    並未爭執。另傷害事實則據原告提出診斷證明書影本2份（
    詳警卷第3頁、第8頁）及頭髮一小撮為證（詳見警卷第17頁
    、18頁及刑事卷第19頁），且乙○○○前後2 次傷害行為，
    均係以徒手壓制原告雙手或勾住頸背部，過程中2 人均有拉
    扯及推擠的動作等事實，復有本院刑事庭勘驗卷附錄影帶畫
    面後所製作之勘驗筆錄在卷可稽（詳見刑事卷第150 頁及第
    151頁），參以被告乙○○○自承確曾於92年4月14日及同年
    5月16日均有拉扯原告頭髮之事實非虛（詳見刑事卷第35 頁
    及第37頁），從而原告主張被告乙○○○確曾有傷害之情，
    堪予認定，被告乙○○○此部分辯詞，不足採信。
(三)、被告確有前揭共同公然侮辱，而被告乙○○○另有前後二次
    單獨傷害原告，及於92年4 月26日辱罵原告之事實，由原告
    提起告訴後，經法院審理結果均認原告告訴之情屬實，而分
    別判處被告乙○○○拘投40日、59日；被告甲○○拘役30日
    確定，復有本院前開刑事判決及台灣高等法院94年度上易字
    第9號刑事判決附卷可稽，堪予認定。
四、按因故意或過失不法侵害他人之權利者，負損害賠償責任；
    數人共同不法侵害他人之權利者，連帶負損害賠償責任；不
    法侵害他人之身體、健康、名譽、自由、信用、隱私、貞操
    ，或不法侵害其他人格法益而情節重大者，被害人雖非財產
    上的損害，亦得請求請求賠償相當之金額，民法第184條第1
    項、第185條第1項前段及第195條第1項前段分別定有明文。
    次按精神慰藉金之賠償須以人格權遭遇侵害，使精神上受有
    痛苦為必要，其核給之標準固與財產上損害之計算不同，然
    非不可斟酌雙方身分資力與加害程度，及其他各種情形核定
    相當之數額，最高法院51年台上字第223 號判例參照。被告
    既於公眾得共見共聞之場所以言詞貶損原告在社會上之人格
    ，另被告乙○○○確有傷害原告身體之事實，所為自已構成
    公然侮辱及傷害之要件，原告之名譽及身體自因此而受有損
    害，其主張被告應負侵權行為損害賠償之責任自屬有據，茲
    就原告請求賠償之項目及數額範圍分述如后：
(一)、被告共同公然侮辱部分：被告共同於眾人得共聞之場所，多
    次公然以前開至為粗鄙之言詞侮辱原告，其所為足以減損原
    告在社會上之評價而損及其名譽，且其情節亦屬重大，原告
    於精神上應受有痛苦可堪認定。而原告係高商畢業、目前擔
    任快速沖印店負責人，名下有房屋及土地各1 筆；被告均為
    國小畢業，被告甲○○名下有房屋1筆、土地3筆，被告乙○
    ○○則有房屋2筆、土地6筆乙節，此為兩造所不爭執，並有
    稅務電子閘門財產所得調件明細表3 份在卷可稽，爰審酌兩
    造教育程度、經濟狀況、社會地位、損害程度等一切情狀，
    認原告請求被告連帶給付60,000,000元之慰撫金實屬過高，
    應以30,000元較為適當，逾此部份範圍外之請求即屬無據。
(二)、被告乙○○○公然侮辱及傷害部分：原告主張因被告乙○○
    ○之傷害結果，導致罹患焦慮症云云，固據其提出診斷證明
    書2份為證，惟其主張已經被告否認屬實，且該證明僅能證
    明原告確罹有焦慮症之結果，但仍不足以證明該精神疾病係
    因被告乙○○○之傷害行為所致。雖原告提出之寶建醫院診
    斷證明書醫師囑言記載「個案因長期壓力困擾，情緒處於焦
    慮狀態，建議宜降低壓力事件並長期追蹤治療」等語，然導
    致原告焦慮症之壓力是否源自於被告乙○○○之傷害行為所
    致，亦無從單憑該診斷證明書佐證，故原告此部分主張，難
    認有據。本院除審酌前開兩造之身分資力等情狀外，另考量
    被告乙○○○公然以前揭客觀上令人難堪之言語，侮辱原告
    所導致之痛苦程度；至於傷害部分則慮及原告所受之傷勢均
    屬抓擦等挫傷，尚非嚴重；及其前後二次受到傷害可能產生
    的身心恐懼及痛苦等一切情狀，認原告請求被告乙○○○給
    付40,000,000元之精神慰撫金亦屬過高，應以30,000元為適
    當，逾此部分之請求應予駁回。
五、綜上，本件原告基於侵權行為之法律關係，請求被告連帶給
    付30,000元；被告乙○○○給付30,000元，及均自起訴狀繕
    本送達之翌日（即93年8 月12日，此有被告簽收紀錄可稽）
    起至清償日止，按週年利率5%計算之利息，為有理由，應予
    以准許，其逾此範圍之金錢請求即屬無據，自應予以駁回。
六、本件均係所命給付之金額未逾500,000元之判決，應依職權
    宣告假執行。至於訴訟費用部分，則因本件係因原告於刑事
    訴訟中提起附帶民事訴訟，經刑事庭移送前來，依刑事訴訟
    法第504條第2項規定免納裁判費，故本院未為訴訟費用負擔
    之諭知，併此敘明。
七、結論：本件原告之訴，為一部有理由，一部無理由，依民事
    訴訟法第389條第1項第5款，判決如主文。
中　　華　　民　　國　　94　　年　　5 　　月　　5 　　日
                          民事鳳山分庭
                                法　官　李代昌
正本係照原本作成。
如對本判決上訴，須於判決送達後20日內向本院提出上訴狀。
中　　華　　民　　國　　94　　年　　5 　　月　　5 　　日
                                書記官　鍾錦祥
